臺灣臺北地方法院民事裁定　　　　　　100年度抗字第289號
抗　告　人　小芒果投資有限公司
法定代理人　陳瑩襄
相　對　人　安泰商業銀行股份有限公司
法定代理人　齊百邁
上列當事人間拍賣抵押物事件，抗告人對於中華民國100年9月30
日本院100年度司拍字第255號裁定提起抗告，本院裁定如下：
    主  文
抗告駁回。
抗告程序費用新臺幣壹仟元由抗告人負擔。
    理  由
一、按稱最高限額抵押權者，謂債務人或第三人提供其不動產為
    擔保，就債權人對債務人一定範圍內之不特定債權，在最高
    限額內設定之抵押權；抵押權人，於債權已屆清償期，而未
    受清償者，得聲請法院，拍賣抵押物，就其賣得價金而受清
    償；不動產所有人設定最高限額抵押權後，得將不動產讓與
    他人，但其最高限額抵押權不因此而受影響，民法第881條
    之1第1項、第881條之17準用第873條及第867條分別規定甚
    明。又聲請拍賣抵押物係屬非訟事件，於最高限額抵押，法
    院須就抵押權人提出之文件為形式上審查，如認其有抵押權
    登記擔保範圍之債權存在，且債權已屆清償期而未受清償，
    即應為准許拍賣抵押物之裁定，至於債務人或抵押人否認各
    該文件為真正，對抵押債權之存否有所爭執，則應另循訴訟
    途徑解決，抵押權人無須於聲請拍賣抵押物前，先行訴請確
    認其權利存在（最高法院93年度台抗字第905號裁定參照）
    。
二、本件原裁定以：相對人主張債務人吳之邁於民國92年2月13
    日，以其所有如附表所示之不動產，為擔保其及訴外人鐿創
    科技股份有限公司（下稱鐿創公司）對相對人所負現在及將
    來之債務，設定新臺幣（下同）27,180,000元之最高限額抵
    押權，存續期間自92年2月7日起至132年2月6日止，債務清
    償期依照各個債務契約所定清償日期，經登記在案，債務人
    於91年11月10日向相對人借用三筆即甲、乙、丙筆房屋貸款
    計22,650,000元，鐿創公司於93年9月至同年11月三次借用
    14,687,232元即丁筆借款，均約定分期攤還本息，如未依約
    履行，全部債務視為到期，詎債務人除93年2月16日清償丙
    筆借款中之276萬元本金貸款部分外，甲、乙二筆借款本息
    僅繳至100年8月17日，丁筆借款本息僅繳至94年4月30日，
    即均未依約履行，依約視為全部到期，應清償全部積欠債務
    ，計有本金24,054,057元及利息、違約金等尚未清償，又債
    務人雖將前開設定抵押之不動產於92年4月11日移轉予抗告
    人，其上設定之抵押權不因此而受影響，為此聲請拍賣抵押
    物以資受償，並提出抵押權設定契約書影本、他項權利證明
    書影本、土地及建物登記謄本、週轉金契約、動撥通知書及
    增補借據、催告書影本等件為證，且經原法院於100年9月2
    日發函通知抗告人、債務人就本件聲請陳述意見，迄未表示
    意見，原裁定乃准予拍賣如附表所示之抵押物。
三、抗告意旨略以：本件系爭抵押物上固曾有相對人之抵押權，
    惟原裁定所載之丙筆借款，已於93年間清償完畢，另甲筆及
    乙筆借款自92年撥付至今，均按月遵期繳付本息，從未遲延
    ，至於丁筆借款9,998,636元，抗告人雖為借款人，惟抗告
    人亦已於100年8月間，與相對人就清償時程達成協議，其中
    第一筆及第二筆之款項1,266,956元及120,486元，已於100
    年9月7日及l00年l0月14日分別以第三人吳之邁名義匯款支
    付相對人，其餘借款雙方亦同意延至100年11月30日清償完
    畢，系爭抵押權所擔保之債權，其清償期均未屆至，為此請
    求廢棄原裁定，駁回相對人之聲請等語。
四、經查，相對人主張其對債務人吳之邁、鐿創公司有前揭借款
    債權，並以附表所示之不動產設定最高限額抵押權，且經依
    法登記，該債權又已屆清償期而未受清償，吳之邁將系爭抵
    押物移轉予抗告人等事實，業據其提出抵押權設定契約書影
    本、他項權利證明書影本、土地及建物登記謄本、週轉金契
    約、動撥通知書及增補借據、催告書影本等件為證，原裁定
    為形式上審查，據以准許相對人拍賣系爭抵押物，於法並無
    不合。抗告人雖辯以前揭情詞，惟揆諸上開說明，聲請拍賣
    抵押物係屬非訟事件，法院僅得為形式上審查，非訟事件之
    裁定，得不經言詞辯論，抗告人雖提出甲筆與乙筆借款，均
    按月遵期繳付本息，故無視為全部到期之情事，以及丁筆借
    款雙方亦同意展延清償期至100年11月30日，系爭抵押權所
    擔保之債權，其清償期均未屆至之抗辯，核均屬實體法律關
    係之爭執，法院於非訟程序自不得審酌，抗告人應另循訴訟
    途徑以謀解決，不得僅依抗告程序為爭執，並據為廢棄准許
    拍賣抵押物裁定之理由。從而，抗告意旨指摘原裁定不當，
    求予廢棄，為無理由，應予駁回。
六、據上論結，本件抗告為無理由。依非訟事件法第46條、第21
    條第2項、第24條第1項，民事訴訟法第495條之1第1項、第4
    49條第1項、第78條，爰裁定如主文。
中    華    民    國   100    年    11    月    30    日
                  民事第五庭  審判長法  官  薛中興
                                    法  官  羅月君
                                    法  官  賴秀蘭
以上為正本係照原本作成。
本裁定除以適用法規顯有錯誤為理由，不得再抗告。如提起再抗
告，應於收受後10日內委任律師為訴訟代理人向本院提出再抗告
狀。並繳納再抗告費新臺幣1,000元。
中    華    民    國   100    年    11    月    30    日
                                     書記官  余富琦